---
title: "Untitled"
author: "Galina Chernaya"
date: '`r Sys.Date()`'
output: html_document
---

```{r setup, include=FALSE}
knitr::opts_chunk$set(echo = FALSE)

library(tidyverse)
library(readr)
library(openxlsx)
library(psych)
library(tibble)
```

# Reading data 


```{r data_tsv}
orig_data <- read_tsv("Originals/data_tsv.tsv")
summary(orig_data)

excel_data <- read.xlsx("Originals/data_excel.xlsx", sheet = "data_csv2")

#haven::read_spss(), haven::read_sas()

#Очень редко, но приходится читать данные, которые выгружены напрямую из SPSS или SAS.#

haven::write_sav()

#For people, who work with R the best format for data is .rds

readr::read_rds()

```
# Writing data 

```{r data_csv}

write_csv(orig_data, "Raw/orig_data.csv")
write_csv2(orig_data, "Raw/orig_data_delim2.csv")
write_tsv(orig_data, "Raw/orig_data_tabdelim.tsv")
write_excel_csv(orig_data, "Raw/orig_data_for_excel.csv")

write.xlsx(data, "data_excel.xlsx", sheetName = "data_2", col.names = TRUE, row.names = TRUE, append = TRUE)

#haven::write_sas() - for SAS and SPSS

#.rds

readr::write_rds()
```
```{r base statistics, echo=FALSE}
mean(c(-19, -9, 19, 5, -14, 0, 34, -8, 34, 24, -11, 8, 33, 12, -6))

mean(c(-13, 19, -24, NA, 30, 64, -53, NA, 50, 31, -58, -34, -3, -34, 77), na.rm = TRUE)

mean(c(-2, 16, -3, 16, -9, 7, 31))

median(c(-15, 71, 77, 36, 66, -21, -48, -8))

median(c(-91, -33, 13, 34, 34, 75, -80, -35, -90, -72, 70, 67, -100, -94, -18))

median(c(1, 9, NA, 88, 2, NA, 42, NA, 4, 68, NA), na.rm = TRUE)

median(c(19, 89, 78, 38, 8, 17, 25, 60, 8, 43, 29, 6, 62, 41, 69, 97, 61, 83, 25, 24))

min(c(90.48, 31.16, 44.4, 21.94, 84.37, 53.15, 81.15, 47.86, 63.23, 46.75, 102.73))

max(c(90.48, 31.16, 44.4, 21.94, 84.37, 53.15, 81.15, 47.86, 63.23, 46.75, 102.73))

c(min(c(48.11, 45.3, 58.42, 51.64, 62.07, 57.26, 49.69, 93.29, 81.18, 44.78, 55.1, 76.74, 58.08)), max(c(48.11, 45.3, 58.42, 51.64, 62.07, 57.26, 49.69, 93.29, 81.18, 44.78, 55.1, 76.74, 58.08)))

v <- c(60.22, 31.91, 72.71, 52.49, 46.21, 60.39, 60.09)
  
print(c(min(v), max(v)))

v1 <- c(32.05, 93.85, 85.52, 56.69, 23.69, 11.29, 51.44, 63.09, 65.65, 35.73, 60.15, 30.93, -4.2)

quantile(v1, probs = seq(0, 1, 0.25), na.rm = FALSE, names = TRUE, type = 7)

v2 <- c(92.11, 56, 47.89, 62.96, 47.41, 37.05, 73.96, 53, 52.37, 85.23)

print(c(var(v2), sd(v2)))

v3 <- c(63.92, 35.85, 26.9, 48.92, 43.1, 66.94, 47.06, 56.54, 29.1, 58.88)

IQR(v3)

v4 <- c(92.11, 56, 47.89, 62.96, 47.41, 37.05, 73.96, 53, 52.37, 85.23)
  
sd(v4)/sqrt(length(v4))  

num_data <- read_rds("Originals/numeric_data.rds")

psych::describe(num_data, na.rm = TRUE, skew = FALSE, ranges = TRUE)

t <- read_rds("Originals/factor_data.rds")
prop.table(table(orig_data$Группа, orig_data$`Группа крови`))
```

```


```{r tibble, echo=FALSE}
# Tibble 
tib <- as_tibble(num_data)

tibble(`var 1` = 1:10, `var 2` = `var 1` * 100)

tibble(var_first = 1:10, var_second = ifelse(var_first < 5, var_first + 100, var_first))

tibble(`var 2` = 10:1, `var 3` = `var 1` - 10)

tib |> View()



## data %>% add_column(column_name = 1:10, .before = NULL, .after = NULL)

tib |> add_column(ID = 1:length(tib$`Возраст`), .before = 1)



## data %>% add_row(var_1 = 1, var_2 = "value", .before = NULL, .after = NULL)

tib |> add_row(`Возраст` = 100, .before = 1)



## row_number()

tib |> mutate(ID = row_number()) |> View()

```



```{r diplyr, echo=FALSE}
# Склеивание
## Склеивание столбцов: !Одинаковое количество строк, разные имена! 

data_1 <- tibble(`ID` = 1:20, `Group` = rep(c("Group 1", "Group 2"), 10))

data_2 <- tibble(`Var1` = rnorm(20))

data_3 <- tibble(`Var2` = rbeta(20, 1, 5), `Age group` = rep(c("young", "old"), 10))

data_1 %>% bind_cols(data_2) %>% bind_cols(data_3)


## Склеивание строк: data_1 %>% bind_rows(data_2) %>% bind_rows(data_3) / Vars must have the same formats and the same names

d_1 <- num_data[1:10,]
d_2 <- num_data[11: 15,]
d_1 |> bind_rows(d_2)
d_2 |> bind_rows(d_1)


## Склеивание по ключевым переменным

orig_data |> mutate("ID" = row_number()) |> select('ID', 'Пол', 'Рост', 'Возраст') -> d1

orig_data |> mutate("Ident_code" = row_number()) |> select('Ident_code', 'Пол', 'Эритроциты_E1') -> d2

d11 <- d1[1:10,]
d22 <- d2[2:12,]

d11 |> left_join(d22, by = c('ID' = 'Ident_code', 'Пол' = 'Пол')) |> View()

d11 |> right_join(d22, by = c('ID' = 'Ident_code', 'Пол' = 'Пол')) |> View()

d11 |> inner_join(d22, by = c('ID' = 'Ident_code', 'Пол' = 'Пол')) |> View()

d11 |> full_join(d22, by = c('ID' = 'Ident_code', 'Пол' = 'Пол')) |> View()

# Group_by() / ungroup()

d11 |> left_join(d22, by = c('ID' = 'Ident_code', 'Пол' = 'Пол')) |> group_by(Пол) |> print() |> ungroup()

# Split()

d11 |> left_join(d22, by = c('ID' = 'Ident_code', 'Пол' = 'Пол')) |> group_by(Пол) |> split(~`Пол`)

# Rowwise() - switching to mode, that works with rows

str(d_1)

d_1 |> mutate(`mean_bas` = mean(c(`Базофилы_E1`, `Базофилы_E2`))) |> select(`Базофилы_E1`, `Базофилы_E2`, `mean_bas`) |> View()

d_1 %>% rowwise() %>% mutate(`mean_bas` = mean(c(`Базофилы_E1`, `Базофилы_E2`))) %>% select(`Базофилы_E1`, `Базофилы_E2`, `mean_bas`) %>% View()

```

```{r selecting rows}
# select()

data <- read_tsv("Originals/data_tsv.tsv")

data |> glimpse()

data <- as_tibble(data)

data |> glimpse()

?factor()

#data |>  mutate(factor(`Группа`, levels = c("Группа 1", "Группа 2"), labels = c("Группа 1", "Группа 2"))) -> data

#data |> glimpse()

data %>% select(where(is.numeric))
data %>% select('Пол')
data %>% select(!'Пол')

data %>% select(`Группа`, where(is.numeric) & function(x) mean(x, na.rm = TRUE) > 10)

data %>% select(where(is.numeric) & where(function(x) sd(x, na.rm = TRUE) > 1))

data %>% select(function(x) sd(x, na.rm = TRUE) > 1)


data %>% select(`Возраст`, function(x) anyNA(x))

data %>% select(function(x) any(str_detect(x, "Жен")))


data %>% select(`Группа`, function(x) !is.factor(x))

data %>% select(`Группа`, (function(x) is.factor(x)) | where(function(x) is.numeric(x)))

data %>% select(function(x) sd(x, na.rm = TRUE) > 1)


```

