---
title: "Untitled"
author: "Galina Chernaya"
date: '`r Sys.Date()`'
output: 
  word_document:
  reference_docx: "Preparation_example.docx"
  toc: yes
  toc_depth: 3
toc_title: "Оглавление"
---

```{r setup, include=FALSE}
knitr::opts_chunk$set(echo = FALSE)

library(tidyverse)
library(readr)
library(openxlsx)
library(psych)
library(tibble)
library(stringi)
library(flextable)
```

# Reading data 
setwd("C:/Users/gpche/BioStat_2023")


```{r data_tsv}
orig_data <- read_tsv("C:/Users/gpche/BioStat_2023/Originals/data_tsv.tsv")
summary(orig_data)

excel_data <- read.xlsx("C:/Users/gpche/BioStat_2023/Originals/data_excel.xlsx", sheet = "data_csv2")

#haven::read_spss(), haven::read_sas()#

#Очень редко, но приходится читать данные, которые выгружены напрямую из SPSS или SAS.#

#haven::write_sav()#

#For people, who work with R the best format for data is .rds#

#readr::read_rds()#

```
# Writing data 

```{r}
write_csv(orig_data, "C:/Users/gpche/BioStat_2023/Raw/orig_data.csv")#
write_csv2(orig_data, "C:/Users/gpche/BioStat_2023/Raw/orig_data_delim2.csv")#
write_tsv(orig_data, "C:/Users/gpche/BioStat_2023/Raw/orig_data_tabdelim.tsv")#
write_excel_csv(orig_data, "C:/Users/gpche/BioStat_2023/Raw/orig_data_for_excel.csv")#

openxlsx::write.xlsx(data, "data_excel1.xlsx", colNames = TRUE, rowNames = TRUE, append = TRUE)#

#haven::write_sas() - for SAS and SPSS

#.rds

#readr::write_rds()
```


```{r base statistics, echo=FALSE}
mean(c(-19, -9, 19, 5, -14, 0, 34, -8, 34, 24, -11, 8, 33, 12, -6))

mean(c(-13, 19, -24, NA, 30, 64, -53, NA, 50, 31, -58, -34, -3, -34, 77), na.rm = TRUE)

mean(c(-2, 16, -3, 16, -9, 7, 31))

median(c(-15, 71, 77, 36, 66, -21, -48, -8))

median(c(-91, -33, 13, 34, 34, 75, -80, -35, -90, -72, 70, 67, -100, -94, -18))

median(c(1, 9, NA, 88, 2, NA, 42, NA, 4, 68, NA), na.rm = TRUE)

median(c(19, 89, 78, 38, 8, 17, 25, 60, 8, 43, 29, 6, 62, 41, 69, 97, 61, 83, 25, 24))

min(c(90.48, 31.16, 44.4, 21.94, 84.37, 53.15, 81.15, 47.86, 63.23, 46.75, 102.73))

max(c(90.48, 31.16, 44.4, 21.94, 84.37, 53.15, 81.15, 47.86, 63.23, 46.75, 102.73))

c(min(c(48.11, 45.3, 58.42, 51.64, 62.07, 57.26, 49.69, 93.29, 81.18, 44.78, 55.1, 76.74, 58.08)), max(c(48.11, 45.3, 58.42, 51.64, 62.07, 57.26, 49.69, 93.29, 81.18, 44.78, 55.1, 76.74, 58.08)))

v <- c(60.22, 31.91, 72.71, 52.49, 46.21, 60.39, 60.09)
  
print(c(min(v), max(v)))

v1 <- c(32.05, 93.85, 85.52, 56.69, 23.69, 11.29, 51.44, 63.09, 65.65, 35.73, 60.15, 30.93, -4.2)

quantile(v1, probs = seq(0, 1, 0.25), na.rm = FALSE, names = TRUE, type = 7)

v2 <- c(92.11, 56, 47.89, 62.96, 47.41, 37.05, 73.96, 53, 52.37, 85.23)

print(c(var(v2), sd(v2)))

v3 <- c(63.92, 35.85, 26.9, 48.92, 43.1, 66.94, 47.06, 56.54, 29.1, 58.88)

IQR(v3)

v4 <- c(92.11, 56, 47.89, 62.96, 47.41, 37.05, 73.96, 53, 52.37, 85.23)
  
sd(v4)/sqrt(length(v4))  

num_data <- read_rds("C:/Users/gpche/BioStat_2023/Originals/numeric_data.rds")

psych::describe(num_data, na.rm = TRUE, skew = FALSE, ranges = TRUE)



```

```


```{r tibble, echo=FALSE}
# Tibble 
tib <- as_tibble(num_data)

tibble(`var 1` = 1:10, `var 2` = `var 1` * 100)

tibble(var_first = 1:10, var_second = ifelse(var_first < 5, var_first + 100, var_first))

tibble(`var 2` = 10:1, `var 3` = `var 2` - 10)

tib |> View()



## data %>% add_column(column_name = 1:10, .before = NULL, .after = NULL)

tib |> add_column(ID = 1:length(tib$`Возраст`), .before = 1)



## data %>% add_row(var_1 = 1, var_2 = "value", .before = NULL, .after = NULL)

tib |> add_row(`Возраст` = 100, .before = 1)



## row_number()

tib |> mutate(ID = row_number()) |> View()

```



```{r diplyr, echo=FALSE}
# Склеивание
## Склеивание столбцов: !Одинаковое количество строк, разные имена! 

data_1 <- tibble(`ID` = 1:20, `Group` = rep(c("Group 1", "Group 2"), 10))

data_2 <- tibble(`Var1` = rnorm(20))

data_3 <- tibble(`Var2` = rbeta(20, 1, 5), `Age group` = rep(c("young", "old"), 10))

data_1 %>% bind_cols(data_2) %>% bind_cols(data_3)


## Склеивание строк: data_1 %>% bind_rows(data_2) %>% bind_rows(data_3) / Vars must have the same formats and the same names

d_1 <- num_data[1:10,]
d_2 <- num_data[11: 15,]
d_1 |> bind_rows(d_2)
d_2 |> bind_rows(d_1)


## Склеивание по ключевым переменным

orig_data |> mutate("ID" = row_number()) |> select('ID', 'Пол', 'Рост', 'Возраст') -> d1

orig_data |> mutate("Ident_code" = row_number()) |> select('Ident_code', 'Пол', 'Эритроциты_E1') -> d2

d11 <- d1[1:10,]
d22 <- d2[2:12,]

d11 |> left_join(d22, by = c('ID' = 'Ident_code', 'Пол' = 'Пол')) |> View()

d11 |> right_join(d22, by = c('ID' = 'Ident_code', 'Пол' = 'Пол')) |> View()

d11 |> inner_join(d22, by = c('ID' = 'Ident_code', 'Пол' = 'Пол')) |> View()

d11 |> full_join(d22, by = c('ID' = 'Ident_code', 'Пол' = 'Пол')) |> View()

# Group_by() / ungroup()

d11 |> left_join(d22, by = c('ID' = 'Ident_code', 'Пол' = 'Пол')) |> group_by(Пол) |> print() |> ungroup()

# Split()

d11 |> left_join(d22, by = c('ID' = 'Ident_code', 'Пол' = 'Пол')) |> group_by(Пол) |> split(~`Пол`)

# Rowwise() - switching to mode, that works with rows

str(d_1)

d_1 |> mutate(`mean_bas` = mean(c(`Базофилы_E1`, `Базофилы_E2`))) |> select(`Базофилы_E1`, `Базофилы_E2`, `mean_bas`) |> View()

d_1 %>% rowwise() %>% mutate(`mean_bas` = mean(c(`Базофилы_E1`, `Базофилы_E2`))) %>% select(`Базофилы_E1`, `Базофилы_E2`, `mean_bas`) %>% View()

```

```{r selecting rows}
# Select

data <- read_tsv("C:/Users/gpche/BioStat_2023/Originals/data_tsv.tsv")

data |> glimpse()

data <- as_tibble(data)

data |> glimpse()

data %>% select(where(is.numeric))
data %>% select('Пол')
data %>% select(!'Пол')

data %>% select(`Группа`, where(is.numeric) & function(x) mean(x, na.rm = TRUE) > 10)

data %>% select(where(is.numeric) & where(function(x) sd(x, na.rm = TRUE) > 1))

data %>% select(function(x) sd(x, na.rm = TRUE) > 1)


## contains() and etc

data %>% select(contains("_E1"))
data %>% select(matches("_E\\d{1}"))
data %>% select(starts_with("Э"))
data %>% select(ends_with("E2")) 

data %>% select(ends_with("E2")) %>% colnames() -> v

data %>% select(all_of(v))

data %>% select(starts_with("Э")) %>% select(any_of(v))

## where()

data %>% select(where(is.numeric)) %>% 
  select(where(function(x) sd(x, na.rm = TRUE) > 2 & mean(x, na.rm = TRUE) < 10))
  
data %>% select(where(is.numeric)) %>% 
  select(where(function(x) sd(x, na.rm = TRUE) > 2 | mean(x, na.rm = TRUE) < 10 | median(x, na.rm = TRUE) > 5))

## everything() - for changing the order

data %>% select('Пол', 'Группа крови', everything())

## Changing column names

data %>% select('Пол','Базофилы_Визит_1' = 'Базофилы_E1', 'Базофилы_Визит_2' = 'Базофилы_E2')

```




```{r}
#Selecting rows

## slice

data %>% slice(1:10)

data %>% slice(1:80 * -1)

data %>% slice_head(n = 7)

data %>% slice_head(prop = 0.1) #первые 10% строк#

data %>% slice_tail(prop = 0.05) #5% строк с конца#

data %>% slice_sample(prop = 0.15) #случайные 15% строк#

data %>% slice_min(`Возраст`)

data %>% slice_max(`Возраст`)

## filter

data %>% filter(`Пол` == "Женский")

data %>% filter(`Группа` != "Группа 1" & `Группа крови` %in% c("O (I)", "A (II)") & `Пол` == "Женский") #%in% - для качественных переменных, between - для количественных#

data %>% filter(between(`Возраст`, 30, 35)) #минимум и максимум включительно#

data %>% filter(near(`Гемоглобин_E1`, 12.0, tol = 3.0))

data %>% filter(!near(`Гемоглобин_E1`, 12.0, tol = 3.0))

data %>% filter(if_all(.cols = contains("_E"), .fns = function(x) x > 1.5)) #все переменные, содержащие в названии "Базофилы", имели значение строго больше 1.5.#

data %>% filter(if_any(.cols = contains("_E"), .fns = function(x) x > 1.5)) #хотя бы одна из этих переменных имела значение строго больше 1.5#

## filtering by groups

data %>% group_by(`Группа`) %>% filter(`Пол` == "Женский")



```

```{r}
# Mutate

data %>% select(starts_with("Эр")) 

data %>% mutate(Эритроциты_среднее = mean(Эритроциты_E1, Эритроциты_E2, trim = 0.1)) %>% select(`Эритроциты_среднее`, everything()) 

tibble(var1 = rnorm(1:10), var2 = ifelse(var1 > 0, var1 * 10, var1 * -10)) %>%
   mutate(var_sum = var1 + var2, 
   var_dif = var1 - var2, 
   var_mult = var1*var2,
   var_div = var2 / var1,
   var_log = log(var2), 
   var_log1p = log(var2)
   )
   
data %>% mutate(Возрастная_группа = case_when(Возраст < 30 ~ "< 30",
                                              between(Возраст, 30, 40) ~ "30 - 40",
                                              Возраст > 40 ~ "> 40")) %>%
        select(`Возрастная_группа`, `Возраст`, everything())
        
data %>% mutate(`Группа крови` = `Группа крови` %>% replace_na("No_data"))

data %>% mutate(`Группа крови` = `Группа крови` %>% na_if("B (III)"))

data %>% mutate(`Группа` = NULL)

data %>% mutate(across(where(is.numeric), function(x) (x - mean(x, na.rm = TRUE)) / sd(x, na.rm = TRUE))) #функция нормализации#

data %>% mutate(across(!contains("E1"), function(x) str_c(x, " + некая строка")))

data %>% mutate(across(function(x) any(near(x, 0.5, tol = 0.1)), function(x) x + 1000))

data %>% mutate(across(!contains("E1") & !c(`Группа`, `Возраст`) & !where(is.factor), function(x) x ^ 2), across(contains("E2"), function(x) x * 100))

data %>% rowwise() %>% mutate(`Базофилы_среднее` = mean(c_across(contains("Базоф")))) %>% select(contains("Базоф"))

data %>% group_by(`Группа`) %>%
    mutate(across(contains("Базофилы"), function(x) x - mean(x, na.rm = TRUE))) %>%       ungroup() %>%
    select(`Группа`, contains("Базофилы"))
    
```

```{r}
#Rename
data %>% rename(`Эритроциты_V1` = `Эритроциты_E1`, `Эритроциты_V2` = `Эритроциты_E2`) %>% select(contains("Эритроциты"))

data %>% rename_with(function(x) x %>% stri_replace_all_regex(c("_E1", "_E2"), c("_Визит1", "_Визит2"), vectorize_all = FALSE))

data %>% rename_with(.cols = where(is.numeric), .fn = function(x) str_c(x, "_numeric")) %>% glimpse()

new_name <- "yashperitsa"

data %>% rename(!! new_name := `Группа`)

```

```{r}
# Arrange

data %>% arrange(`Возраст`)
data %>% arrange(`Группа крови`) %>% view()
data %>% arrange(desc(`Возраст`)) %>% view()
data %>% arrange(desc(`Возраст`), `Рост`)

data %>% group_by(`Группа`) %>% arrange(`Группа крови`, .by_group = TRUE) %>% view()

```

```{r}
# Pivot_longer + pivot_wider

data %>% select(`Группа`, contains("_E1")) %>% pivot_longer(!`Группа`)

data %>% select(`Группа`, contains("_E1")) %>% mutate(ID = row_number()) %>% 
  pivot_longer(!c(`Группа`, ID)) %>% pivot_wider(id_cols = ID)

## distinct() - подмножество уникальных значений какой-то переменной (первая строка из группы)

data %>% distinct(`Группа`, .keep_all = TRUE)

tibble(var1 = rep(paste0("first", "_", "second"), 10)) %>% separate(var1, into = c("var1", "var2"), sep = "_") 

tibble(var1 = rep(paste0("first", "_", "second"), 10)) %>% separate(var1, into = c("var1", "var2"), sep = "_") %>% unite("new_var", var1, var2, sep = " and " )

```

```{r}
# Statistics

##summarise()

data %>% select(`Группа`, where(is.numeric)) %>% group_by(`Группа`) %>%
    summarize(across(where(is.numeric), function(x) mean(x, na.rm = TRUE)))
    
statistics <- list(
      `Количество субъектов` = ~length(.x) %>% as.character(),
      `Количество (есть данные)` = ~sum(!is.na(.x)) %>% as.character(),
      `Нет данных` = ~sum(is.na(.x)) %>% as.character(),
      `Ср. знач.` = ~ifelse(sum(!is.na(.x)) == 0, "Н/П*", mean(.x, na.rm = TRUE) %>% round(2) %>% as.character()),
      `Станд. отклон.` = ~ifelse(sum(!is.na(.x)) < 3, "Н/П*", sd(.x, na.rm = TRUE) %>% round(2) %>% as.character()),
      `95% ДИ для среднего` = ~sd(.x, na.rm = TRUE) %>% round(2) %>% as.character(),
      `мин. - макс.` = ~ifelse(sum(!is.na(.x)) == 0, "Н/П*", paste0(min(.x, na.rm = TRUE) %>% round(2), " - ", max(.x, na.rm = TRUE) %>% round(2))),
      `Медиана` = ~ifelse(sum(!is.na(.x)) == 0, "Н/П*", median(.x, na.rm = TRUE) %>% round(2) %>% as.character()),
      `Q1 - Q3` = ~ifelse(sum(!is.na(.x)) == 0, "Н/П*", paste0(quantile(.x, 0.25, na.rm = TRUE) %>% round(2), " - ", quantile(.x, 0.75, na.rm = TRUE) %>% round(2)))
)

data %>% select(`Группа`, where(is.numeric)) %>% group_by(`Группа`) %>%
    summarize(across(where(is.numeric), statistics)) %>% pivot_longer(!`Группа`) %>% separate(name, into = c("Переменная", "Статистика"), sep = "_") %>% rename(`Значение` = `value`)

data %>% select(`Группа`,`Группа крови`) %>% 
  mutate(`Группа крови` = `Группа крови` %>% as.character() %>% replace_na("Нет данных") %>% as.factor()) %>% 
  count(`Группа`,`Группа крови`) %>%
  group_by(`Группа`) %>%
  mutate(`Процент по группе` = (n / sum(n)) %>% round(4) %>% `*`(100) %>% str_c("%")) %>%
  ungroup() %>%
  mutate(`Процент по выборке` = (n / sum(n)) %>% round(4) %>% `*`(100) %>% str_c("%")) 
  
```

```{r}
# Printing tables

statistics <- list(
      `Количество субъектов` = ~length(.x) %>% as.character(),
      `Количество (есть данные)` = ~sum(!is.na(.x)) %>% as.character(),
      `Нет данных` = ~sum(is.na(.x)) %>% as.character(),
      `Ср. знач.` = ~ifelse(sum(!is.na(.x)) == 0, "Н/П*", mean(.x, na.rm = TRUE) %>% round(2) %>% as.character()),
      `Станд. отклон.` = ~ifelse(sum(!is.na(.x)) < 3, "Н/П*", sd(.x, na.rm = TRUE) %>% round(2) %>% as.character()),
      `95% ДИ для среднего` = ~sd(.x, na.rm = TRUE) %>% round(2) %>% as.character(),
      `мин. - макс.` = ~ifelse(sum(!is.na(.x)) == 0, "Н/П*", paste0(min(.x, na.rm = TRUE) %>% round(2), " - ", max(.x, na.rm = TRUE) %>% round(2))),
      `Медиана` = ~ifelse(sum(!is.na(.x)) == 0, "Н/П*", median(.x, na.rm = TRUE) %>% round(2) %>% as.character()),
      `Q1 - Q3` = ~ifelse(sum(!is.na(.x)) == 0, "Н/П*", paste0(quantile(.x, 0.25, na.rm = TRUE) %>% round(2), " - ", quantile(.x, 0.75, na.rm = TRUE) %>% round(2)))
)

data %>% select(`Группа`, where(is.numeric)) %>% group_by(`Группа`) %>%
    summarize(across(where(is.numeric), statistics)) %>% pivot_longer(!`Группа`) %>% separate(name, into = c("Переменная", "Статистика"), sep = "_") %>% rename(`Значение` = `value`) %>% flextable() %>% theme_box() %>% merge_v(c("Группа", "Переменная"))
    
tibble(var1 = c("p-value", "0.001"), var2 = c("p-value", "0.05")) %>% 
 flextable() %>% theme_box() %>% merge_h(i = 1) %>% align(align = "center", part = "all")

tibble(var1 = c("p-value", "0.001"), var2 = c("p-value", "0.05")) %>% 
 flextable() %>% theme_box() %>% align(align = "center", part = "all") %>% align(i = ~ str_detect(`var1`, "p-value"), align = "left") %>%
 align(i = ~ str_detect(`var2`, "0.05"), align = "right") %>% width(width = 2)
 
 
tibble(var1 = c("p-value", "0.001"), var2 = c("p-value", "0.05")) %>% 
 flextable() %>% theme_box() %>%  align(align = "center", part = "all") %>% align(i = ~ str_detect(`var1`, "p-value"), align = "left") %>%
 align(i = ~ str_detect(`var2`, "0.0"), align = "right") %>% 
 bold(i = ~ str_detect(`var1`, "p-value")) %>% 
 italic(i = ~ str_detect(`var2`, "0.0")) %>%
 width(width = 2)  
 
 is_pvalue_sign <- function(x) {
 x %>% str_remove("<") %>% as.numeric() %>% `<=`(0.05)
}

tibble("p-value" = c("<0.001", "0.38", "0.64", "0.05", "0.005")) %>% flextable() %>% theme_box() %>% color(i = ~ is_pvalue_sign(`p-value`), color = "orange")

tibble("p-value" = c("<0.001", "0.38", "0.64", "0.05", "0.005")) %>% flextable() %>% theme_box() %>% bg(i = ~ is_pvalue_sign(`p-value`), bg = "orange")

## colors: http://www.stat.columbia.edu/~tzheng/files/Rcolor.pdf
 
```

